# 关于净资产折股的会计处理疑惑

提问人：jacklg 时间：2015-05-08 11:05:35
案例： A有限公司股改，2014-10-31为基准日，实收资本 5000 万，审计净资产 5500 万，评估值 5800 万，净资产折股 5000 万股，每股 1 元，余额 500 万转入资本公积。 2014 年 12 月创立大会， 2015 年 1 月完成工商变更。 请教各位： 1 ）账务处理应在 2014 年还是2015 年？如 2014 未做， 2015 年补做可否？ 2 ）能否写出具体的账务处理，谢谢。 3 ）计提 2014 年度盈余公积时，是否只能从20141031 之后产生的净利润中提取？

回答人：chenyiwei
1 、折股的账务处理日期应在发起人协议签订后到创立大会日之前这段时间内，也就是在 2014 年内进行折股的账务处理。 2 、折股的账务处理为所有者权益内部结转，即借记原有限责任公司股东权益各项目（金额为基准日经审计的帐面值，且不含不能折股的专项储备等特殊权益项目），贷记股本（金额为折股方案明确的股份公司初始股本），差额贷记“资本公积——股本溢价”。 3 、如果在 2014年 10 月末已经就 2014 年 1 ～ 10 月的净利润计提过盈余公积（虽然此后一并折股），则年末可以只就 11 、 12 两个月的净利润计提法定盈余公积。如果在基准日没有计提过盈余公积，则年末结帐时应就全年净利润（包括原有限责任公司 1 ～ 10 月净利润）为基数计提法定盈余公积。

提问人：3172454 时间：2015-11-21 17:34:54
折股的账务处理时间应该是股份公司成立的时间，即领取营业执照的时间？

回答人：chenyiwei
折股的账务处理时间应当是在原有限公司变更的股东会决议通过且发起人协议签署后、创立大会举行之前的时间段内。领取营业执照是在创立大会之后了。

提问人：jessejiangs 时间：2017-06-23 13:49:44
求助陈版主，求助陈版主： 对于您说的第 3 点，改制前如果没有计提盈余公积，改制后应该计提全年的盈余公积，是否有政策、法规或者理论依据。 我正面临这个问题，要求说明这样计提的合理性并发表专业意见。

回答人：chenyiwei
另外，法定盈余公积的计提通常是年度利润分配事项的一部分，但在中期进行分配、改制等特殊情况时也可以计提。

回答人：chenyiwei
建议从公司作为一个法律主体和会计主体的延续性的角度，即只要是其获得的利润，在公司法规定的框架下，都应被计提一次法定盈余公积，而不论是在原有限公司还是变更后的股份公司。当然也没有必要重复计提。

提问人：fengzhibo1124 时间：2017-06-23 15:05:57
陈老师，关于第三个问题，假如 2014 年前 10 月是盈利，后两月是亏损。在 10 月份折股时又未计提盈余公积。该如何处理呢？

回答人：chenyiwei
这种情况可在 2014 年末按该年全年净利润（扣除最后两个月的亏损）为基数计提法定盈余公积。

提问人：悠扬的心 时间：2017-09-21 17:29:14
请教陈版：为什么折股的账务处理是按照股改基准日经审计的账面值？股改基准日至股改实施日（就是您回复的发起人协议签订后到创立大会日之前这段时间内）这段过渡期产生的损益是否也应计入折股前净资产金额？

回答人：chenyiwei
这段时间的损益等原因产生的净资产，在折股后可以保留在留存收益中，需要折合为股本和资本公积的只是基准日的经审计净资产。

提问人：hxhyeor 时间：2019-07-15 13:55:31
陈版您好。
1 、折股时专项储备不属于可以折股的净资产，那么在购买、处置部分股权时，需要计算该部分比例股权对应的净资产价值，请问计算享有的净资产份额时净资产需要包含专项储备吗？
2 、举例，A公司实收资本 100 ，专项储备 100 ，所有者权益200. B公司持有A公司60%股权，本年支付 80 元收购10%少数股权。 那么按购买少数股东权益处理在合并报表层面调整资本公积=80-（购买日净资产）*10%。 此时用于计算的净资产是 200 （含专项储备），还是 100 （不含专项储备）？

回答人：chenyiwei
非同一控制下合并中计算享有的净资产份额时净资产不包含专项储备，《瑞华研究》中有相关案例。